【裁判字號】    92,訴,2423
【裁判日期】    921128
【裁判案由】    偽造文書等
【裁判全文】
臺灣高雄地方法院刑事判決                        九十二年度訴字第二四二三號
    公  訴  人  臺灣高雄地方法院檢察署檢察官
    被      告  丁○○
右列被告因偽造文書等案件，經檢察官提起公訴（九十二年度偵字第四四九六號），
本院判決如左：
    主  文
丁○○竊盜，累犯，處有期徒刑參月。又變造國民身分證，足以生損害於公眾及他人
，累犯，處有期徒刑參月，扣案之變造「李信輝」國民身分證上丁○○照片壹張，沒
收。又共同連續行使偽造之信用卡，累犯，處有期徒刑捌月，偽造之「李信輝」署名
肆枚、偽造之「宋修武」署名貳枚及扣案如附表一所示偽造信用卡參張、扣案之簽帳
單肆紙，均沒收。應執行有期徒刑壹年，扣案之變造「李信輝」國民身分證上丁○○
照片壹張、偽造之「李信輝」署名肆枚、偽造之「宋修武」署名貳枚及扣案如附表一
所示偽造信用卡參張、扣案之簽帳單肆紙，均沒收。
    事  實
一、丁○○曾於民國八十三年間，因違反麻醉藥品管理條例案件，經法院判處有期徒
    刑三月確定，復因竊盜案件，經法院判處有期徒刑十月確定，經定應執行刑為一
    年後，於八十三年五月十二日入監執行，復因違反麻醉藥品管理條例等案件，經
    法院判處有期徒刑二年二月確定，並接續執行前揭一年有期徒刑之後，嗣於八十
    六年五月十三日假釋期滿執行完畢。詎丁○○仍不知警惕，復分別為下列所載之
    犯罪行為：
（一）丁○○意圖為自己不法之所有，於九十年八月間某日，在高雄市晶華飯店附近
      ，趁戊○○不注意之際，徒手竊取其所有黑色皮包一個（內有國民身分證、提
      款卡及國際學生證各一張、現金新台幣（下同）一千元）。
（二）丁○○於九十年間某日，在其母親位於高雄市前鎮區○○○路九九一巷六號九
      樓之三住處內，拾獲何淑珍所有，而遺失於該處之荷蘭銀行信用卡一張後（信
      用卡卡號「0000000000000000號，背面持卡人簽名欄係登載
      何淑珍之弟「何嘉隆」），竟意圖為自己不法之所有，以變異持有為所有之意
      思，予以侵占入己。
（三）丁○○於九十年八月間某日，在高雄市○○路與自強路口之「伊碧沙公司」，
      拾獲李信輝所遺失國民身分證一枚，復承上揭侵占遺失物之概括犯意，意圖為
      自己不法之所有，變異持有為所有之意思，予以侵占入己後，竟為逃避警方臨
      檢，基於變造身分證之故意，將其本人照片一張換貼於上開李信輝國民身分證
      照片欄內，以此方式變造李信輝國民身分證一張，足以生損害於李信輝與戶政
      機關對於身分資料管理之正確性。
（四）丁○○另於九十一年一月二十三日，見跳蚤雜誌上有刊載出售偽造信用卡之廣
      告，因缺錢花用，欲購買偽造信用卡用以盜刷消費，遂以該廣告上所載聯絡電
      話，與真實姓名年籍不詳自稱「小陳」之成年男子連繫後，言明願以每張新台
      幣四千五百元代價購買偽造信用卡三張，經「小陳」以電話約丁○○至高雄市
      ○○路與中華路口宏總百貨樓下之遊藝場見面後，「小陳」交付如附表一所示
      之偽造信用卡三張（信用卡背面簽名欄尚為空白）予丁○○，丁○○則交付現
      金一萬餘元代價予小陳。惟因丁○○害怕所購買之三張偽造信用卡無法盜刷使
      用，竟與「小陳」共同基於意圖為自己不法所有之概括犯意聯絡，由「小陳」
      持偽造之國泰銀行信用卡一張（卡號0000000000000000號）
      ，於九十一年一月二十三日，連續於附表所二所示之地點刷卡消費，並於消費
      時由「小陳」出示上開偽造信用卡而行使之，且由「小陳」連續偽造「宋修武
      」之署押於該次消費之簽帳單上（一式二聯），以此方式偽造不實消費簽帳單
      之私文書後，進而持交予如附表二所示商店之收銀櫃檯人員，以主張其收到商
      品或服務之意思表示，連續行使前開偽造之私文書簽帳單，足以生損害於於宋
      修武及如附表二所示商店，同時並致該特約商店之店員陷於錯誤，而將其所購
      買之商品或服務如數交付，合計共詐得相當於六千七百五十元之不法利益及財
      物得逞。丁○○見「小陳」所持上揭偽造信用卡確實可盜刷消費，遂基於偽造
      署押之故意，於九十一年一月二十三日，在不詳地點，接續在其所購得如附表
      一所示之三張偽造信用卡背面用以表彰卡片所有人身分及供特約商店核對持卡
      人身分之簽名欄處，分別偽造「李信輝」之署名二枚、「宋修武」署名一枚，
      以表示該信用卡之簽名者於信用卡有效期限內有權使用該信用卡之辨識及證明
      ，而偽造準私文書，足以生損害於宋修武及李信輝後，丁○○竟意圖為自己不
      法之所有之概括犯意，持上揭其所購得如附表一所示之偽造信用卡，於九十一
      年十二月二十日，連續至附表一編號一所示地點盜刷消費，丁○○於消費時出
      示上開偽造信用卡以行使之，並連續偽造「李信輝」之署押於該次消費之簽帳
      單上（一式二聯），而偽造不實消費簽帳單之私文書，進而持交予如附表一所
      示各商店之收銀櫃檯人員，以主張其收到商品或服務之意思表示，連續行使前
      開偽造之私文書簽帳單，足以生損害於於李信輝及各特約商店，同時致各特約
      商店之店員陷於錯誤，而將其所購買之商品或服務如數交付，合計共詐得相當
      於五千七百八十五元之不法利益及財物得逞。
二、嗣於九十二年一月二十四日十五時三十分許，於高雄市新興區○○○路與七賢二
    路口，丁○○為警因另案通緝而逮捕，並附帶搜索其所使用之交通工具即車號Ｖ
    Ｇ─五０二六號自小客車一部，當場查獲如附表一所示偽造信用卡三張、何淑珍
    所有荷蘭銀行信用卡一張、偽造「李信輝」簽帳單二紙、偽造「宋修武」簽帳單
    二紙、戊○○所有國際學生證一張等物，始悉上情。
三、案經高雄市政府警察局小港分局報告台灣高雄地方法院檢察署檢察官偵查起訴。
    理  由
一、右揭事實，業據被告丁○○於本院審理中均坦白承認，核與被害人戊○○、李信
    輝及何淑珍於警訊中指述之情節；證人即如附表一、二所示遭偽造信用卡之銀行
    人員乙○○、丙○○、方永仕及黃義隆於警訊中證述扣案如附表一所示信用卡均
    屬偽造及遭盜刷等情相符，另扣案「李信輝」國民身分證一張，經送刑事警察局
    鑑定結果：「送件李信輝身分證黏貼相片四周有切割破壞痕跡，且相片背面流水
    號有破壞痕跡，該身分證有換貼相片變造之虞。」，此有內政部警政署刑事警察
    局鑑驗通知書（九十二年四月刑鑑字第五三六八二號）一份在卷可憑，是扣案之
    「李信輝」國民身分證一張係經變造無誤，此外，復有贓物認領保管切結書一紙
    、聯合信用卡處理中心帳單調閱明細表二紙、扣案如附表一所示偽造信用卡三張
    、偽造「李信輝」簽帳單三紙、偽造「宋修武」簽帳單二紙等在卷可資佐證，是
    被告之自白與事實相符，事證明確，被告有上揭事實欄所載各次犯行，均應堪認
    定。
二、按持信用卡刷卡消費時，在簽帳單上簽署姓名，除表示已收受特約商店所交付之
    交易標的物或消費標的，並確認該筆消費之憑證，具有表示法律上權利義務關係
    之證明，故簽帳單性質上除與收據相同外，並且為信用卡發卡銀行依據此向簽帳
    人收款之憑證，應屬私文書。是核被告所為，就事實欄第一項第一款部分，係犯
    刑法第三百二十條第一項之竊盜罪，就第一項第二款部分，係犯同法第三百三十
    七條之侵占遺失物罪，就第一項第三款部分，係犯同法第三百三十七條之侵占遺
    失物罪及同法第二百十二條之變造特種文書罪，另就第一項第四款部分，則係犯
    同法第二百零一條之一第二項之行使偽造之信用卡罪、第二百十六條、第二百十
    條、第二百二十條第一項之行使偽造準私文書罪（即在信用卡背面偽造署名並持
    以行使部分）、第二百十六條、第二百十條之行使偽造私文書罪（即偽造簽帳單
    並持以行使部分）及同法第三百三十九條第一項之詐欺取財罪。被告就事實欄第
    一項第四款中行使偽造信用卡犯行部分，應係犯刑法第二百零一條之一第二項之
    行使偽造之信用卡罪，檢察官漏未斟酌此點，誤認被告係犯行使偽造準私文書罪
    ，容有未洽，惟其基本事實同一，自應由本院予以審理，並變更起訴法條。被告
    持偽造之信用卡，前往附表二所示地點盜刷消費之犯行，其與「小陳」間有犯意
    聯絡及行為分擔，應論以共同正犯。被告在附表一所示偽造信用卡背面，接續偽
    造如附表一所示署名，為接續犯，應屬包括一罪，另被告在簽帳單上，以一偽簽
    行為同時偽造署名二枚，係因該簽帳單係一式二聯經複寫之當然結果，亦應為單
    純一罪。另被告就事實欄第一項第四款犯行部分，其在前述簽帳單上偽造署名之
    行為，係屬偽造私文書行為之一部，不另論罪，且被告偽造信用卡背面署名之準
    私文書後及偽造簽帳單私文書後復持以行使，其偽造之低度行為應為行使之高度
    行為所吸收，不另論罪。又被告先後二次侵占遺失物、多次行使前述偽造信用卡
    、行使偽造簽帳單及詐欺取財之犯行，均時間緊接，方法類似，顯係基於概括犯
    意反覆為之，應依連續犯規定，分別論以連續侵占遺失物罪、連續行使偽造信用
    卡罪、連續行使偽造私文書罪及連續詐欺取財罪一罪。被告就事實欄第一項第二
    款及第三款部分所犯連續侵占遺失物罪及變造特種文書罪二罪，有方法目的之牽
    連關係，應從一重之變造特種文書罪處斷，另就被告所犯事實欄第一項第四款部
    分，被告所犯連續行使偽造信用卡罪、連續行使偽造私文書罪（偽造簽帳單部分
    ）及連續詐欺取財罪三罪間，亦有方法目的之牽連關係，應從一重之連續行使偽
    造信用卡罪論處。被告所犯上揭竊盜罪、變造特種文書罪及連續行使偽造信用卡
    罪三罪間，犯意各別，行為亦殊，應予分論併罰。查被告有如事實欄第一項所載
    前科犯行，有台灣高等法院被告全國前案紀錄表一紙在卷可查，其受有期徒刑之
    執行完畢，五年以內再犯本件有期徒刑以上之罪，為累犯，就被告前所犯四罪，
    均應依法加重其刑。爰審酌被告不思以己力獲取所需，任意竊盜及行使偽造信用
    卡盜刷財物，造成被害人等之損失，並紊亂金融秩序，犯罪情節非輕，惟念及被
    告犯後坦承犯行，及其犯罪所得、犯罪手段、檢察官所求處刑度範圍與其他一切
    情狀，分別量處如主文所示之刑，及合併定其應執行刑，以資懲儆。扣案如附表
    一所示之偽造信用卡三張，均係被告所持以犯罪之偽造信用卡，不問屬於犯人與
    否，均應依刑法第二百零五條規定，宣告沒收（信用卡背面所偽造之署名「李信
    輝」署名二枚及偽造「宋修武」署名一枚，自無庸再宣告沒收），至於扣案經被
    告變造之「李信輝」國民身分證上被告照片一張及簽帳單四張，均係被告所有，
    及供其犯罪所用或因犯罪所得之物，業據被告供承在卷，應依刑法第三十八條第
    一項第二款、第三款規定，宣告沒收。又被告於附表一、二所示犯罪地點，偽造
    之簽帳單，除扣案之簽帳單四紙外，另有六紙簽帳單未經扣案，然亦無證據證明
    業已滅失，是未扣案之簽帳單上「李信輝」署名四枚、「宋修武」署名二枚，不
    問屬於被告與否，均應依刑法第二百十九條規定，宣告沒收。
三、本件被告所犯係死刑、無期徒刑、最輕本刑為三年以上有期徒刑以外之罪，被告
    於準備程序中就被訴事實為有罪之陳述，經法官告知簡式審判程序之旨，並聽取
    公訴人及被告意見後，本院認為適宜由受命法官獨任進行簡式審判程序，附予敘
    明。
據上論斷，應依刑事訴訟法第二百九十九條第一項前段、第二百七十三條之一第一項
、第三百條，刑法第二十八條、第五十六條、第三百二十條第一項、第三百三十七條
、第二百十二條、第二百零一條之一第二項、第二百零五條、第二百十條、第二百二
十條第一項、第二百十六條、第二百十九條、第三百三十九條第一項、第五十五條、
第四十七條、第五十一條第五款、第九款、第十款、第三十八條第一項第二款、第三
款，罰金罰鍰提高標準條例第一條前段，判決如主文。
本案經檢察官甲○○到庭執行職務。
中      華      民      國       九十二    年    十一    月    二十八   日
                                      臺灣高雄地方法院刑事第十五庭
                                                    法  官      呂憲雄
右正本證明與原本無異。
如不服本判決，應於判決送達後十日內，向本院提出上訴狀。
                                                     書記官    羅宗賢
中    華    民    國      九十二      年      十二      月      二      日
附錄法條：
中華民國刑法第三百二十條
(普通竊盜罪、竊佔罪)
意圖為自己或第三人不法之所有，而竊取他人之動產者，為竊盜罪，處五
年以下有期徒刑、拘役或五百元以下罰金。
意圖為自己或第三人不法之利益，而竊佔他人之不動產者，依前項之規定
處斷。
前二項之未遂犯罰之。
中華民國刑法第三百三十七條
(侵占遺失物罪)
意圖為自己或第三人不法之所有，而侵占遺失物、漂流物或其他離本人所
持有之物者，處五百元以下罰金。
中華民國刑法第三百三十九條
(普通詐欺罪)
意圖為自己或第三人不法之所有，以詐術使人將本人或第三人之物交付者
，處五年以下有期徒刑、拘役或科或併科一千元以下罰金。
以前項方法得財產上不法之利益或使第三人得之者，亦同。
前二項之未遂犯罰之。
中華民國刑法第二百一十九條
(沒收之特例)
偽造之印章、印文或署押，不問屬於犯人與否，沒收之。
中華民國刑法第二百一十六條
(行使偽造變造或登載不實之文書罪)
行使第二百十條至第二百十五條之文書者，依偽造、變造文書或登載不實
事項或使登載不實事項之規定處斷。
中華民國刑法第二百二十條
在紙上或物品上之文字、符號、圖畫、照像，依習慣或特約，足以為表示
其用意之證明者，關於本章及本章以外各罪，以文書論。
錄音、錄影或電磁紀錄，藉機器或電腦之處理所顯示之聲音、影像或符號
，足以為表示其用意之證明者，亦同。
稱電磁紀錄，指以電子、磁性或其他無法以人之知覺直接認識之方式所製
成之紀錄，而供電腦處理之用者。
中華民國刑法第二百一十條
(偽造變造私文書罪)
偽造、變造私文書，足以生損害於公眾或他人者，處五年以下有期徒刑。
中華民國刑法第二百零五條
偽造、變造之有價證券、郵票、印花稅票、信用卡、金融卡、儲值卡或其
他相類作為提款、簽帳、轉帳或支付工具之電磁紀錄物及前條之器械原料
及電磁紀錄，不問屬於犯人與否，沒收之。
中華民國刑法第二百零一條之一
意圖供行使之用，而偽造、變造信用卡、金融卡、儲值卡或其他相類作為
簽帳、提款、轉帳或支付工具之電磁紀錄物者，處一年以上七年以下有期
徒刑，得併科三萬元以下罰金。
行使前項偽造、變造之信用卡、金融卡、儲值卡或其他相類作為簽帳、提
款、轉帳或支付工具之電磁紀錄物，或意圖供行使之用，而收受或交付於
人者，處五年以下有期徒刑，得併科三萬元以下罰金。
中華民國刑法第二百一十二條
(偽造變造特種文書罪)
偽造、變造護照、旅券、免許證、特許證及關於品行、能力服務或其他相
類之證書、介紹書，足以生損害於公眾或他人者，處一年以下有期徒刑、
拘役或三百元以下罰金。
附表一：
┌──┬──────────┬──────┬─────────┬────────┐
│編號│偽造信用卡所屬銀行、│真正持卡人  │盜刷地點及盜刷金額│簽帳單所偽造署名│
│    │卡號及背面所偽造之署│            │                  │                │
│    │名                  │            │                  │                │
├──┼──────────┼──────┼─────────┼────────┤
│一  │日盛銀行            │簡千雅      │一、在老牛皮國際股│「李信輝」署名二│
│    │0000000000│            │份有限公司鳳山五甲│枚。（簽帳單一紙│
│    │七四三Ｏ三號        │            │店，盜刷二千八百六│扣案）          │
│    │「李信輝」          │            │十元。            │                │
├──┼──────────┼──────┼─────────┼────────┤
│    │                    │            │二、在闔家歡視聽唱│「李信輝」署名二│
│    │                    │            │有限公司，盜刷二千│枚。（簽帳單一紙│
│    │                    │            │零四十五元。      │扣案）          │
├──┼──────────┼──────┼─────────┼────────┤
│    │                    │            │三、在國慶實業股份│「李信輝」署名二│
│    │                    │            │有限公司加油站，盜│枚。            │
│    │                    │            │刷八百八十元。    │                │
├──┼──────────┼──────┼─────────┼────────┤
│二  │台北銀行            │鄭惠君      │無                │                │
│    │0000000000│            │                  │                │
│    │八Ｏ七四Ｏ五號      │            │                  │               │
│    │「宋修武」          │            │                  │                │
├──┼──────────┼──────┼─────────┼────────┤
│三  │花旗銀行            │杜宗城      │無                │                │
│    │0000000000│            │                  │                │
│    │四九七三Ｏ四號      │            │                  │                │
│    │「李信輝」          │            │                  │                │
└──┴──────────┴──────┴─────────┴────────┘
附表二：
┌──┬───────┬──────────┬──────────┐
│編號│犯  罪  地  點│ 盜刷金額（新台幣） │簽帳單所偽造署名    │
├──┼───────┼──────────┼──────────┤
│一  │崧泰大旅社    │ 六千一百元         │「宋修武」署名二枚  │
│    │              │                    │（簽帳單一紙扣案）  │
├──┼───────┼──────────┼──────────┤
│二  │德森國際有限公│ 六百五十元         │「宋修武」署名二枚  │
│    │司            │                    │（簽帳單一紙扣案）  │
└──┴───────┴──────────┴──────────┘


司法院資訊處製作；財團法人民間司法改革基金會備份。
